【裁判字號】    98,抗,362
【裁判日期】    981230
【裁判案由】    停止執行
【裁判全文】
臺灣高等法院高雄分院民事裁定           98年度抗字第362號
抗  告  人  甲○○
相  對  人  乙○○
上列抗告人因與相對人間停止執行事件，對於民國98年12月1 日
臺灣屏東地方法院98年度聲字第522 號所為裁定提起抗告，本院
裁定如下：
    主  文
原裁定關於擔保金額部分廢棄。
上開廢棄部分，相對人供擔保金額應為新臺幣陸拾伍萬元。
其餘抗告駁回。
抗告程序費用由相對人負擔二分之一，餘由抗告人負擔。
抗告訴訟（程序）費用由抗告人負擔。
    理  由
一抗告意旨略以：前相對人以向原法院提起塗銷抵押權登記之訴
  及追加債務人異議之訴為由，聲請原法院裁定停止原法院民事
  執行處98年度司執字第33890 號拍賣抵押物事件之強制執行程
  序（下稱系爭執行程序），經原法院裁定命相對人以新臺幣（
  下同）129,900 元供擔保後，上開系爭執行程序於原法院98年
  度訴字第388 號塗銷抵押權登記事件判決確定、和解或調解成
  立，或撤回起訴前應予停止（下稱原裁定）。惟抗告人確已交
  付借款與相對人，故相對人提起上開訴訟及聲請停止執行均無
  理由；又原裁定以目前國內金融機構一般定期存款利息週年利
  率1%計算本件擔保金顯然過低，與目前實務均以法定週年利率
  5%計算不符。原裁定顯然不當，爰提起本件抗告，請求廢棄原
  裁定等語。
二按法院依強制執行法第18條第2 項定擔保金額而為准許停止強
  制執行之裁定者，該項擔保係備供債權人因停止執行所受損害
  之賠償，其數額應依標的物停止執行後，債權人未能即時受償
  或利用該標的所受之損害額，或因另供擔保強制執行所受之損
  害額定之，非以標的物之價值或其債權額為依據；至擔保金額
  之多寡應如何認為相當，原屬於法院職權裁量之範圍，如已斟
  酌債權人因停止執行所應受之損害，自非當事人所可任意指摘
  ，惟若於債務人遲延給付為金錢時，債權人原即得依法請求給
  付按法定利率計算之遲延利息，此時債權人延宕受償取回債權
  額利用孳息之損失自非僅為本金存放銀行之存款利率計算所得
  者（最高法院86年度台抗字第442 號、92年度台抗字第574 號
  、98年度台抗字第521號裁定意旨可資參照）。
三經查：本件相對人以其業向原法院提起塗銷抵押權登記及追加
  債務人異議之訴為由，聲請裁定停止系爭執行程序。原法院審
  酌相對人之上開訴訟之訴訟標的金額為3 百萬元，且得上訴第
  三審法院，參以各級法院辦案期限實施要點規定第一、二、三
  審通常程序審判案件之辦案期限各為1 年4 個月、2 年、1 年
  ，預估相對人獲准停止執行因而致抗告人延宕之期間約為4.33
  年，按目前國內金融機構一般定期存款利息約為週年利率1%計
  算，認定相對人應以129,900 元為擔保金始為適當一節，有相
  對人之民事聲請狀、原法院98年6 月25日98年度司拍字第294
  號拍賣抵押物裁定、民事準備書(三)狀、民事起訴狀（見原法院
  98年度聲字第522 號卷第1 頁至第3 頁、第10頁至第11頁背面
  、原法院98年度訴字第388 號卷第2 頁至第5 頁）及原裁定附
  卷可憑，固堪認相對人得請求停止系爭執行程序。惟查：相對
  人依強制執行法第18條第2 項所規定提供之擔保金乃備供債權
  人即抗告人因停止執行所受損害之賠償，通常為抗告人因停止
  執行延後受償，無法利用其應受清償之金額加計遲延利息，即
  其可能因無法運用該筆資金而發生相當於利息之損失一節，乃
  事理之常。又因該遲延利息未經約定，且亦無法律可據，是以
  應依民法第203 條所規定之法定利率5%計算為妥適。況且，債
  務人遲延給付，債權人原即得依法請求給付按法定利率計算之
  遲延利息。此外，參酌現今金融機構存放款利率均低於年息5%
  之情形，則債權人因停止執行致無法立即受償之損害，應不逾
  法定遲延利息即年息5%為限。是以揆諸上開說明，因兩造間債
  務人異議之訴審理期限約需4 年4 個月，預估為相對人提起該
  訴獲准停止執行因而致抗告人之執行延宕期間，再以抗告人之
  系爭抵押債權本金按法定利率年息5%計算，應為65萬元（3 百
  萬元×5%×4 又1/3 年＝65萬元），作為抗告人因相對人提起
  債務人異議之訴因而停止執行致未能即時受償之損害額。原裁
  定逕以目前國內金融機構一般定期存款利息約為週年利率1%計
  算抗告人延宕受償之損失，而未說明其依此所核定之擔保金額
  ，是否與因債務人遲延給付，債權人本得請求依法定利率計算
  遲延利息之損失相當。是以，原裁定關於此部分容有未當，抗
  告意旨指摘原裁定關於擔保金額部分不當，即非無據，自應由
  本院廢棄原裁定關於擔保金額部分，自為裁定如主文第二項所
  示。
四末按有提起異議之訴時，法院因必要情形，或依聲請定相當並
  確實之擔保，得為停止強制執行之裁定，強制執行法第18條第
  2 項定有明文。依此規定，只須當事人提起異議之訴，在該異
  議之訴確定前，法院如認有必要，得依職權為停止執行之裁定
  ；其在當事人願供擔保，聲請停止強制執行時，法院亦非不得
  依其聲請，定相當並確實之擔保，為停止強制執行之裁定。至
  該異議之訴實體上有無理由，則非法院於裁定停止強制執行時
  應予審酌之事項（最高法院93年度台抗字第723 號裁定參照）
  。本件抗告人主張確已交付借款予相對人，故相對人提起上開
  訴訟及聲請停止執行均無理由等語。惟查：相對人已就抗告人
  提起債務人異議之訴，現由原法院98年度訴字第388 號訴訟審
  理中一情，業經本院核閱上開卷宗屬實，並有相對人追加債務
  人異議之訴起訴狀、準備書狀在卷可據。又查：系爭執行案件
  僅辦理查封抵押物完畢，尚未拍賣終結一節，亦有原法院98年
  度司執字第33890 號拍賣抵押物執行事件可憑（見系爭執行卷
  第14頁至第15頁、第19頁至第20頁、第31頁至第36頁）。足認
  相對人係在該事件判決確定前，聲請供擔保裁定停止系爭執行
  程序，則揆諸首揭說明，自屬有據，應予准許。此部分抗告乃
  無理由，應予駁回。至抗告人主張已確實交付借款予相對人等
  語，乃屬實體上之事由，應由相對人提起之債務人異議之訴加
  以審酌，尚非法院於裁定停止強制執行時應予審酌之事項。是
  以，此部分之抗告亦無理由，應一併駁回。
五據上論結，本件抗告為一部有理由、一部無理由，依強制執行
  法第30條之1 ，民事訴訟法第495 條之1 第1 項、第492 條、
  第449條第1 項、第95條、第79條，裁定如主文。
中    華    民    國    98    年    12    月    30    日
                            民事第四庭
                                審判長法官  蔡文貴
                                法      官  黃科瑜
                                法      官  謝靜雯
以上正本證明與原本無異。
如不服本裁定應於送達後10日內向本院提出再抗告狀（並按他造
當事人之人數附繕本），並繳納再抗告費新臺幣1,000 元。再為
抗告僅得以適用法規顯有錯誤為理由，並應委任律師為代理人。
中    華    民    國    98    年    12    月    30    日
                                書  記  官  唐奇燕
附註：
抗告人之配偶、三親等內之血親、二親等內之姻親，或抗告人為
法人、中央或地方機關時，其所屬專任人員具有律師資格並經法
院認適當者，亦得為第三審訴訟代理人。抗告人或其法定代理人
具有律師資格者及前項情形，應於提起抗告或委任時釋明之。

司法院資訊處製作；財團法人民間司法改革基金會備份。
